【裁判字號】    98,交聲,887
【裁判日期】    980319
【裁判案由】    聲明異議
【裁判全文】
臺灣臺中地方法院交通事件裁定         98年度交聲字第887號
原處分機關  交通部公路總局臺中區監理所
受處分人    甲○○
上列受處分人因違反道路交通管理處罰條例案件，對於交通部公
路總局臺中區監理所民國98年2月23日所為之處分（中監違字第
裁60-B00000000號裁決書），聲明異議，本院裁定如下：
    主    文
異議駁回。
    理    由
一、原處分機關係以：本件異議人即受處分人甲○○（下稱受處
    分人）駕駛之車牌號碼0759-LH號自用一般小客車，於民國
    97年12月21日18時52分許，在高雄市○○○路147號處，因
    在禁止臨時停車處所停車，為高雄市政府警察局交通警察大
    隊員警當場舉發，並由原處分機關依道路交通管理處罰條例
    第56條第1項第1款之規定，逕行裁處受處分人罰鍰新臺幣（
    下同）900元，與法尚無不合等語。
二、受處分人聲明異議意旨略以：伊當日停車處之禁止臨時停車
    之劃線已斑駁不清，且該處燈光昏暗，看不到標線，所以才
    在該處停車，且該標線不明，使人民無所適從，不應將行政
    機關不確實之行政作為，歸責於受處分人云云。
三、又設有禁止臨時停車標誌、標線處所不得臨時停車，道路交
    通安全規則第111條第1項第3款訂有明文。而汽車駕駛人停
    車時，在禁止臨時停車處所停車者，處新臺幣600元以上
    1200 元以下罰鍰，道路交通管理處罰條例第56條第1項第1
    款亦有明文。
四、經查：
(一)、本件異議人即受處分人甲○○（下稱受處分人）駕駛之車牌
    號碼0759-LH號自用一般小客車，於97年12月21日18時52分
    許，在高雄市○○○路147號處，因在禁止臨時停車處所停
    車，為警當場舉發等情，有高雄市政府警察局舉發違反道路
    交通管理事件通知單附卷可稽。又紅實線設於路側者，用以
    禁止臨時停車，道路交通標誌標線號誌設置規則第149條第1
    項第1款第5目定有明文，經查該停車路段所劃之標線為紅線
    ，該路段依前開規定係禁止臨時停車處所，有卷附之彩色照
    片8張在卷可稽。是受處分人確有於上開時、地，在禁止臨
    時停車處所停車之違規事實，足堪認定。
(二)、又按違反行政法上義務之行為非出於故意或過失者，不予處
    罰，行政罰法第七條定有明文。又應受行政罰之行為，僅須
    違反禁止規定或作為義務，而不以發生損害或危險為其要件
    者，推定為有過失，於行為人不能舉證證明自己無過失時，
    即應受處罰，此亦有司法院大法官會議釋字第275號解釋可
    資參照。受處分人雖稱該處標線模糊不清，燈光昏暗，使民
    眾不明標線而停車，而此標線不明之不確實之行政作為，不
    應歸責於受處分人云云。惟按受處分人既領有駕駛執照，並
    親自參與交通運作，自應知悉且有遵守交通標誌、標線及相
    關交通法規之注意義務。查，本件舉發地點確標有紅實線，
    觀之照片所示舉發地點之紅實線雖非新繪標線，然依一般合
    理之用路人均可明顯辨識其屬禁止臨時停車之紅色標線，此
    有舉發照片8張附卷可稽，是該標線並無受處分人辯稱不能
    目視禁止臨時停車之紅實線的情形。再者，道路標線常因時
    間、天候因素，或行政機關養護工程龐大繁雜未能即時加以
    維護，致無法隨時呈現清新明亮狀態，然縱其顏色亮度稍有
    脫退，倘其標線仍呈完整可見之狀態，且足以使用路人辨識
    其意義者，用路人仍有遵照標線指示之義務。本件舉發地點
    繪製之紅實線仍屬完整，且無不能辨識之情形，受處分人因
    疏忽而未確實察看該路段設有紅實線，而將駕駛之上開自用
    小客車停放該處，縱非故意違反道路交通管理處罰條例之規
    定，惟仍屬違反禁止規定之過失行為，於受處分人不能舉證
    證明自己無過失時，即應受處罰。至於舉發地點繪製之紅實
    線，既已明確表示禁止臨時停車之禁令，亦無違反行政法上
    之明確性原則。受處分人辯稱該處燈光昏暗，標線不明，致
    使其誤辯為可停車處，而不可歸責云云，尚無足採，為無理
    由，尚難據此為被告有利之認定。
五、綜上所述，受處分人確有在前述時、地違規停車之行為，其
    所據異議理由，洵無可採。從而，原處分機關依道路交通管
    理處罰條例第56條第1項第1款之規定，裁處受處分人罰鍰
    900元。是本件異議均為無理由，應予駁回。
六、據上論斷，應依道路交通管理處罰條例第87條第2項、道路
    交通案件處理辦法第19條，裁定如主文。
中    華    民    國    98    年    3     月    19    日
                      交通法庭  法  官  李慧瑜
上正本證明與原本無異。
如不服本裁定應於送達後五日內向本院提出抗告狀。
                                書記官  陳青瑜
中    華    民    國    98    年    3     月    19    日


司法院資訊處製作；財團法人民間司法改革基金會備份。
